【裁判字號】    99,訴,1191
【裁判日期】    990924
【裁判案由】    清償借款
【裁判全文】
臺灣高雄地方法院民事判決              99年度訴字第1191號
原      告  合作金庫商業銀行股份有限公司
法定代理人  丁○○
訴訟代理人  戊○○
            丙○○
被      告  乙○○
            己○○
上當事人間請求清償借款事件，本院於民國99年9 月14日言詞辯
論終結，判決如下：
    主  文
被告己○○應於繼承被繼承人甲○○遺產之範圍內，與被告乙○○連帶給付原告新台幣壹佰壹拾伍萬零伍佰玖拾貳元，及自民國
九十六年十一月十七日起至清償日止，按週年利率百分之三點九
一計算之利息，暨自民國九十六年十二月十七日起至清償日止，
其逾期在六個月以內者，按上開利率百分之十，逾期在六個月以
上者，按上開利率百分之二十計算之違約金。
訴訟費用由被告己○○於繼承被繼承人甲○○遺產之範圍內，與
被告乙○○連帶負擔。
    事實及理由
壹、程序部分：
一、被告乙○○、己○○經合法通知，未於言詞辯論期日到場，
    核無民事訴訟法第386 條各款所列情形，爰依原告聲請，由
    其一造辯論而為判決。
二、按訴狀送達後，原告不得將原訴變更或追加他訴，但擴張或
    減縮應受判決事項之聲明者，不在此限，民事訴訟法第255
    條第1 項第3 款定有明文。本件原告起訴聲明請求被告乙○○及己○○應連帶給付原告新台幣（下同）115 萬0,592 元
    ，及自96年11月17日起至清償日止，按週年利率3.91％計算
    之利息，並自96年12月17日起至清償日止，如逾期在6 個月
    以內者，按上開利率百分之10，如逾期在6 個月以上者，按
    上開利率百分之20計算之違約金。嗣於本院言詞辯論期日，
    變更聲明為己○○應於繼承甲○○遺產之範圍內，與乙○○
    連帶給付原告115 萬592 元，及自96年11月17日起至清償日
    止，按週年利率3.91％計算之利息，並自96年12月17日起至
    清償日止，如逾期在6 個月以內者，按上開利率百分之10，
    如逾期在6 個月以上者，按上開利率百分之20計算之違約金
    ，核屬屬聲明之減縮，依上揭規定，原告訴之變更為合法，
    應予准許。
貳、實體部分：
一、原告主張：乙○○於91年5 月17日偕同訴外人甲○○為連帶
    保證人向原告辦理消費借貸，借款150 萬元，並約定利率按
    年息7.284 ％計算，借款期間自91年5 月17日起至101 年5
    月17日止，按月攤還本息，如有任何一宗債務不依約清償，
    即喪失期限利益，借款視為全部到期。又遲延履行時除仍按
    約定利率計息外，逾期在6 個月以內者，按上開利率10％，
    逾期超過6 個月者，其超逾部分按上開利率20％計付違約金
    。詎乙○○上開借款本息僅繳至96年11月17日即未依約清償
    ，尚積欠115 萬0,592 元未獲清償。而甲○○於94年5 月20
    日死亡，己○○為被繼承人甲○○之法定繼承人，自應繼承
    上開保證債務（下稱系爭保證債務）。為此爰依消費借貸、
    連帶保證及繼承之法律關係提起本訴，並聲明求為判命：己○○應於繼承甲○○遺產之範圍內，與乙○○連帶給付原告
    115 萬592 元，及自96年11月17日起至清償日止，按週年利
    率3.91％計算之利息，並自96年12月17日起至清償日止，如
    逾期在6 個月以內者，按上開利率百分之10，如逾期在6 個
    月以上者，按上開利率百分之20計算之違約金。
二、己○○未於言詞辯論期日到庭，依其先前到庭陳述，略以：
    ：對於繼承甲○○遺產與原告請求金額無意見，但應僅就繼
    承遺產部分為限負清償責任等語，資為抗辯。並聲明：駁回
    原告之訴。
三、乙○○經合法通知，未於言詞辯論期日到場，亦未提出書狀
    作任何聲明或陳述。
四、按「稱消費借貸者，謂當事人一方移轉金錢或其他代替物之
    所有權於他方，而約定他方以種類品質、數量相同之物返還
    之契約。」；「借用人應於約定期限內，返還與借用物種類
    、品質、數量相同之物。」；「遲延之債務，以支付金錢為
    標的者，債權人得請求依法定利率計算之遲延利息，但約定
    利率較高者，仍從其約定利率。」；「當事人得約定債務人
    於債務不履行時，應支付違約金」，民法第474 條第1 項、
    第478 條前段、第233 條第1 項、第250 條第1 項分別定有
    明文。次按稱保證者，謂當事人約定，一方於他方之債務人
    不履行債務時，由其代負履行責任之契約；保證債務，除契
    約另有訂定外，包含主債務之利息、違約金、損害賠償及其
    他從屬於主債務之負擔，民法第739 條及第740 條亦有明文
    。而保證債務之所謂連帶，係指保證人與主債務人負同一債
    務，對於債權人各負全部給付之責任者而言，此觀諸民法第
    272 條第1 項規定連帶債務之文義即明（最高法院45年台上
    字第1426號判例參照）。再按繼承人對於繼承開始後，始發
    生代負履行責任之保證契約債務，以因繼承所得之遺產為限
    ，負清償責任，97年1 月2 日修正民法繼承編第1148條第2
    項著有明文。又繼承在民法繼承編中華民國97年1 月4 日前
    開始，繼承人對於繼承開始後，始發生代負履行責任之保證
    契約債務，由其繼續履行債務顯失公平者，得以所得遺產為
    限，負清償責任，98年6 月10日公布施行之民法繼承編施行
    法第1 條之2 第1 項亦有明文。
五、原告主張甲○○擔任乙○○之連帶保證人，向原告借款150
    萬元，迄仍積欠115 萬0,592 元尚未清償，己○○為甲○○
    之法定繼承人，均未為限定或拋棄繼承等情，業據提出系爭
    擔保放款借據及約定書各1 份、存放款利率歷史資料表、被
    告戶籍謄本及本院家事庭97年4 月2 日97團字第15510 號函
    文等附卷可證（卷第5-10頁），己○○對上開事實並不爭執
    ，乙○○經合法通知，並未到場陳述，亦未提出書狀作何聲
    明或答辯，應視同自認，則原告此部分之主張，自堪信為真
    實。查己○○為被繼承人甲○○之法定繼承人，惟系爭保證
    契約所擔保之債務係96年11月17日繼承開始後始發生，則原
    告就己○○部分僅就其繼承甲○○所得之遺產為限，負連帶
    清償責任，自有憑據。
六、綜上所述，原告依消費借貸、保證債務及繼承之法律關係，
    請求己○○應於繼承被繼承人甲○○遺產之範圍內，與乙○○連帶給付原告115 萬0,592 元，及自96年11月17日起至清
    償日止，按週年利率3.91％計算之利息，並自96年12月17日
    起至清償日止，如逾期在6 個月以內者，按上開利率百分之
    10 ， 如逾期在6 個月以上者，按上開利率百分之20計算之
    違約金，為有理由，應予准許。
七、據上論結，本件原告之訴為有理由，依民事訴訟法第78條、
    第85條第2 項，判決如主文。
中    華    民    國    99    年    9    月   24    日
                  民事第三庭  法  官  李嘉益
以上正本係照原本作成。
如對本判決上訴，須於判決送達後20日內向本院提出上訴狀（須
按他造當事人之人數附繕本）。如委任律師提起上訴者，應一併
繳納上訴審裁判費。
中    華    民    國    99    年    9     月    27    日
                              書記官  陳瓊芳

司法院資訊處製作；財團法人民間司法改革基金會備份。
